最高法院刑事判決　　　　　　　　　　111年度台上字第1889號
上　訴　人　林長宏




上列上訴人因違反毒品危害防制條例案件，不服臺灣高等法院臺
南分院中華民國110 年11月10日第二審更審判決（110 年度上更
一字第41號，起訴案號：臺灣嘉義地方檢察署108 年度偵字第79
8 號），提起上訴，本院判決如下：
    主  文
上訴駁回。
    理  由
一、按刑事訴訟法第377 條規定，上訴於第三審法院，非以判決
    違背法令為理由，不得為之。是提起第三審上訴，應以原判
    決違背法令為理由，係屬法定要件。如果上訴理由書狀並未
    依據卷內訴訟資料，具體指摘原判決不適用何種法則或如何
    適用不當，或所指摘原判決違法情事，顯與法律規定得為第
    三審上訴理由之違法情形，不相適合時，均應認其上訴為違
    背法律上之程式，予以駁回。
二、本件原審審理結果，認定上訴人林長宏有原判決附表（下稱
    附表）一編號1 、2 所載之販賣第一級毒品海洛因犯行明確
    ，經新舊法比較後，因而維持第一審論處犯（修正前）販賣
    第一級毒品2 罪刑（均處有期徒刑）及宣告沒收等之判決，
    駁回其在第二審之上訴。已載敘其調查取捨證據之結果及憑
    以認定各該犯罪事實之心證理由，就上訴人否認犯行之供詞
    及所辯各語認非可採，亦依調查所得證據予以論述，所為各
    論列說明，有卷存資料可資覆按。
三、上訴意旨略以：
  ㈠本案檢察官聲請法院核發通訊監察，法院部分不同意，其駁
    回之理由為「未釋明其通訊與聲請犯罪有關連性之具體事證
    。」故檢察官當時以何種理由聲請而遭駁回，有待調查確認
    。
  ㈡本件係依檢舉人A1（真實姓名詳卷）之檢舉，檢察官聲請監
    聽期間長達3 個月，如上訴人確有販賣第一級毒品海洛因之
    行為，其對象應不只林俊傑、黃科榕2 人（下稱林俊傑等2
    人），尚有其他對象。況警察在民國107 年12月4 日於上訴
    人住處查扣之葡萄糖、夾鏈袋等物，均與本案無關，現場並
    無查扣相關毒品及販賣毒品之設備，且其尿液毒品檢驗亦無
    海洛因等毒品反應。以林俊傑等2 人施用毒品者，其等尿液
    毒品檢驗超標正常值38倍以上，其等購買毒品之動機，不僅
    止於3 個月購買1 次毒品，於該段期間，林俊傑等2 人亦僅
    分別於107 年9 月6 日、7 日有與上訴人通話，且通話內容
    並無毒品代號、價金等交易事宜，如何於事前有約定或默契
    ？附表二所載監察譯文只能證明其等分別有與上訴人見面，
    如何擔保作為林俊傑等2 人不利上訴人證述補強之憑信性？
    均有待商榷。
  ㈢林俊傑於107 年12月7 日查扣之毒品，係向案外人劉振華所
    購，與上訴人無關，不能作為林俊傑有向上訴人購買海洛因
    之動機。況警方於該日拘捕林俊傑時，搜出海洛因8 包等多
    量毒品及電子磅秤，然檢察官並未調查林俊傑是否有販賣毒
    品之犯行，最終林俊傑僅被輕判有期徒刑4 年。強烈懷疑，
    檢警與林俊傑有私議條件，以換取輕判，致上訴人陷於冤屈
    。另上訴人與林俊傑2 通電話係林俊傑欲販賣槍枝予其，與
    買賣毒品無關。
  ㈣警方於阿里山拘捕黃科榕後，至製作警詢筆錄時，黃科榕理
    應毒癮發作，但其體內毒品含量仍滿足狀態，是否警方為製
    作筆錄之便，讓黃科榕於警詢前吸食海洛因，且黃科榕於警
    詢前，曾向警方表示爭取美沙酮治療，警方是否以此利誘，
    不實指控上訴人？又黃科榕於第一審作證時，處於身心正常
    狀態，其明確交代係上訴人向其買茶葉、木耳，否認有向上
    訴人購買海洛因；黃科榕先後所述不一，且所稱上訴人於10
    7 年8 月24日、同年月31日、同年9 月4 日販賣海洛因之證
    述，未經檢察官起訴，且與本件無關聯，不能以該3 日之通
    聯紀錄作為補強證據。原判決僅採信黃科榕於警詢不利上訴
    人之證詞，卻不採信有利於上訴人之證述，判決違法。
  ㈤依卷附證人即偵查佐蘇柏源於原審提交之職務報告書2 份，
    足認林俊傑未曾搭配IMEI：000000000000000 號之行動電話
    ，無法證明林俊傑於107 年9 月6 日晚間7 時0 分57秒有以
    0000000000行動電話與上訴人通話；且依上開職務報告載「
    ……該通話與本案其他販毒事證無直接關聯性……」，顯見
    警方亦認該通監聽譯文與販賣毒品無關，則檢察官起訴，顯
    有違誤。原審以蘇柏源之證述認林俊傑持有IMEI：00000000
    0000000 裝置SIM 卡0000000000之行動電話與上訴人通話，
    未函詢國家通訊傳播委員會確認IMEI序號相關資訊，及命上
    訴人與林俊傑對質或為聲紋鑑定等，以調查該通電話是否為
    其等之對話，證據調查顯非適當，且違罪證有疑利於被告原
    則。
  ㈥蘇柏源於原審證稱比對林俊傑承認之0000000000號行動電話
    ，與0000000000號行動電話之基地臺位置相符。然107 年 9
    月6 日晚間7 時0 分57秒0000000000號行動電話之發話基地
    臺位置在新港，但林俊傑持用之0000000000號行動電話並未
    通話，何來在同一基地臺？顯見蘇柏源所述並無依據，原判
    決採為判決基礎，顯有不當。
四、犯罪事實之認定、證據之取捨及證明力之判斷，俱屬事實審
    法院之職權，此項職權之行使，倘不違背客觀存在之經驗法
    則或論理法則，即不違法，觀諸刑事訴訟法第155 條第1 項
    規定甚明，自無許當事人任憑主觀妄指為違法，而資為合法
    之第三審上訴理由。
    原判決認定上訴人上開2 次販毒犯行，已載敘係綜合上訴人
    坦承於107 年9 月間使用0000000000號行動電話與林俊傑等
    2 人聯絡及見面部分之供述，佐以證人即購毒者林俊傑等 2
    人、承辦警員蘇柏源之證言，第一審勘驗黃科榕警詢錄影光
    碟筆錄及原審勘驗通訊監察錄音光碟筆錄，暨所列其餘證據
    資料及案內其他證據調查之結果而為論斷，就所為該當販賣
    第一級毒品構成要件，悉依卷內證據於理由內詳加析論，並
    對於上訴人否認犯罪所辯：本件警方尚未取得通訊監察書前
    ，即對於其持用之0000000000號行動電話進行監聽，係屬違
    法，又林俊傑係含怨報復，誣指其販賣海洛因，及黃科榕於
    警詢時毒癮發作，配合警方辦案等說詞，及黃科榕於第一審
    所為有利上訴人之證言，皆不足採信。亦均依調查所得證據
    ，論駁明白，核屬原審採證認事職權之適法行使，所為各論
    斷說明，衡諸經驗及論理等證據法則俱無違背，亦非僅以林
    俊傑等2 人不利於上訴人之證言，為論罪之唯一論據，且綜
    合調查所得之各直接、間接證據而為合理論斷，尚無違法可
    言。
五、販賣毒品罪之成立，並不以經查獲毒品、帳冊或販賣工具等
    物為必要之證明方法，且因販賣毒品行為一向懸為厲禁，販
    毒者為避遭監聽查緝，以電話聯繫時，基於默契，免去代號
    、暗語，僅以相約見面，且未敘及交易細節，即可於碰面時
    進行交易，於電話中未明白陳述實情，並不違背常情，雖非
    直接可以推斷該被告之犯罪，但以此項證據與購買毒品者之
    陳述或其他案內證據為綜合判斷，若足以認定犯罪事實者，
    仍不得謂非補強證據。
    卷查，上訴人與林俊傑等2 人相關之通訊監察譯文內容雖未
    直接言及係購買毒品海洛因，然原判決亦已載敘：⑴關於販
    賣海洛因予林俊傑部分，林俊傑於第一審已證述：其與上訴
    人之通話中，沒有講到毒品相關字眼，因關於交易毒品的種
    類、數量及金額是見面才講的，及另於107年12月7日為警查
    獲之毒品，雖指明本次施用及查獲之毒品係向劉振華所取得
    ，尚無法直接證明附表一編號1 所示犯罪事實，惟其本次取
    得及施用海洛因，與其證稱向上訴人購買海洛因之時間點僅
    間隔約3 個月，是以林俊傑在該段時期顯有施用海洛因之需
    求，其確有向上訴人購買海洛因以抵癮之動機。而上訴人雖
    於第一審供稱：林俊傑沒有向其購買海洛因，但有無償轉讓
    半錢海洛因予其等語，但衡諸海洛因為管制之第一級毒品，
    物稀價昂，林俊傑本身亦有施用海洛因之習性，應知毒品互
    通有無，乃以對方可解癮為目的，豈會平白無故無償給予半
    錢重量之海洛因供上訴人吸食，上訴人前開所述實悖乎常情
    ，難以採信。乃認林俊傑所證其於附表二編號1 所載通訊內
    容係與上訴人聯繫購買海洛因為可採。⑵關於黃科榕部分，
    黃科榕於警詢及偵查中均證稱：其都會事先撥打電話告知上
    訴人，然後出發到達上訴人位於嘉義縣新港鄉的住處時，再
    撥打電話給他出來開門後，就在他的房間內進行毒品交易等
    語，此與附表二編號2①、② 所示通訊監察譯文中，所呈黃
    科榕與上訴人間之通聯情況相仿，足以佐證黃科榕所述與上
    訴人交易毒品海洛因時之聯絡模式確為有據。而上訴人於偵
    查及第一審亦供承：其2 人見面後，黃科榕有詢問其要買海
    洛因的事情等語。雖其辯稱上述通話係買賣茶葉，及黃科榕
    於第一審亦更異證詞，改稱附表一編號2 所示時、地，上訴
    人係向其購買茶葉、木耳云云，然細繹黃科榕與上訴人於10
    7年8、9 月間相互通聯之情形，幾近均為黃科榕撥打電話予
    上訴人，且不論是否接通，撥打之次數相當頻繁，更不乏一
    日當中撥打數次之狀況，顯見黃科榕於該段時期常有急於尋
    得上訴人之情形，且包括附表二編號2 所示之通訊監察譯文
    在內，當有接通時，雙方之對話時間均為短暫數秒。由此以
    觀，實與一般合法商品交易中，通常為有需求者撥打電話予
    供給者，且大抵需要較多時間討論細節之情形迥異。是以，
    黃科榕於第一審所為之前揭證詞，目的應在於附和上訴人之
    辯解，難認屬實，所述俱無足採等旨綦詳。原判決因認與上
    訴人被訴之犯罪事實具有相當程度關聯性，雖非直接可以推
    斷上訴人之犯罪，但以此項證據與上訴人及購買毒品者之陳
    述綜合判斷，足以認定相關犯罪事實，難謂非補強證據，縱
    未查獲相關之毒品、帳冊、磅秤等物，及上訴人之尿液檢驗
    無海洛因等毒品反應，並無礙其犯罪事實之認定，亦無所指
    欠缺補強證據或未憑證據認定事實之違法。至有關黃科榕於
    警詢時指稱上訴人另於107年8 月24日、同年月31日、同年9
    月4 日販賣海洛因予其乙節，因原判決並未採信此部分之證
    述並資為有罪之認定，自無所指以該3 日之通聯紀錄作為補
    強證據之情形。
六、刑事訴訟法所稱依法應於審判期日調查之證據，係指與待證
    事實有重要關係，在客觀上顯有調查必要性之證據而言，若
    所證明之事項已臻明瞭，自欠缺調查之必要性，原審未為無
    益之調查，即無違法之可言。
    卷查，林俊傑業經第一審以證人身分，傳喚進行交互詰問，
    就上訴人有否販毒一事證述在卷，且經當庭播放通訊監察錄
    音聆聽辨識後，針對附表二編號1②即107年9月6日晚間7時0
    分57秒之通話，已明確證述是其與上訴人之通話。而上訴人
    及其選任辯護人於原審並未聲請就其與林俊傑於上揭時間之
    通話為對質或聲紋鑑定，另對於蘇柏源之證述，亦表示無意
    見，經審判長於審判期日詢以「尚有何證據請求調查？」均
    表示「沒有」（見更一審卷第293、294、308 頁），而上訴
    人對於107年9月6日19時前，有以0000000000 號行動電話與
    林俊傑連繫後，於當日19時許相約在嘉義縣新港鄉某間媽祖
    廟前見面一事並不爭執（同上卷第139、140頁），且對原審
    勘驗相關通訊監察光碟後，就系爭通話（即附表二編號 1②
    ），表示確定是林俊傑的聲音（後又改口不確定是林俊傑的
    聲音）（同上卷第224 頁）。則原審依調查所得，已說明前
    揭通訊監察內容係合法取得之證據，未依職權就上開通話內
    容為聲紋鑑定及命上訴人與林俊傑對質，或函詢國家通訊傳
    播委員會確認IMEI序號相關資訊，或調查當初檢察官聲請法
    院核發通訊監察，法院部分何以不同意之理由等事項為無益
    之調查，尚無不合，自難認有應於審判期日調查之證據而未
    予調查之違法。
七、上訴意旨猶執前詞，指摘原判決違法，無非係置原判決所為
    明白論斷於不顧，徒憑己見，再為事實之爭執，難認已符合
    首揭法定之上訴要件，應認其上訴為不合法律上之程式，應
    予駁回。
據上論結，應依刑事訴訟法第395條前段，判決如主文。
中    華    民    國   111    年    6     月    1     日
                  刑事第七庭審判長法  官  段  景  榕  
                                  法  官  沈  揚  仁  
                                  法  官  汪  梅  芬  
                                  法  官  宋  松  璟  
                                  法  官  楊  力  進  
本件正本證明與原本無異
                                  書記官
中    華    民    國   111    年    6     月    2     日